臺灣板橋地方法院刑事判決　　　　　　　96年度訴字第2348號
公　訴　人　臺灣板橋地方法院檢察署檢察官
被　　　告　丙○○
　　　　　　　　　　現於臺灣臺北看守所附設勒戒處所勒戒中
上列被告因搶奪案件，經檢察官提起公訴（96年度偵字第3391號
），本院判決如下：
    主  文
丙○○無罪。
    理  由
一、公訴意旨略以：被告丙○○基於意圖為自己不法所有之犯意
    ，騎乘其前所竊取車號FNY-786 號重型機車（竊盜部分，業
    經另案起訴），於民國95年12月18日晚上9 時15分許，在臺
    北縣永和市○○路268 巷口，乘甲○○不備之際，搶奪甲○○所有之黑色香奈兒皮包1 個（內有紅色皮夾1 只、現金3
    千元、手機2 支、隨身碟1 個、信用卡2 張、金融卡1 張、
    印章、健保卡等物品），得手後隨即逃逸。因認被告丙○○
    所為係犯刑法第325 條第1 項搶奪罪嫌。
二、按犯罪事實，應依證據認定之，無證據不得認定其犯罪事實
    ；又不能證明被告犯罪者，應諭知無罪之判決，刑事訴訟法
    第154 條第2 項、第301 條第1 項分別定有明文。再按，被
    告之自白不得作為有罪判決之唯一證據，仍應調查其他必要
    之證據，以察其是否與事實相符，同法第156 條第2 項亦定
    有明文。又刑事訴訟上證明之資料，無論為直接或間接證據
    ，均須達於通常一般之人均不致有所懷疑，而得確信其為真
    實之程度，始得據為有罪之認定，若其關於被告是否犯罪之
    證明未能達此程度，而有合理懷疑之存在，致使無從形成有
    罪之確信，根據「罪證有疑，利於被告」之證據法則，即不
    得遽為不利被告之認定，亦有最高法院76年度臺上字第4986
    號判例可稽。其以情況證據（即間接證據）斷罪時，尤須基
    於該證據在直接關係上所可證明之他項情況事實，本乎推理
    作用足以確證被告有罪，方為合法，不得徒憑主觀上之推想
    ，將一般經驗有利被告之其他合理情況逕予排除，此觀諸最
    高法院32年上字第67號判例意旨亦彰彰甚明。
三、本件公訴人認被告丙○○涉有本件搶奪罪嫌，無非以上揭事
    實，業據被告丙○○於偵查中自白，且有證人即被害人甲○○於警詢及偵訊中之證述等，資為依據。
四、訊據被告丙○○堅決否認有上揭搶奪犯行，辯稱：我和我弟
    弟乙○○確實有一起騎車號FNY-786 號重型機車去搶奪路人
    ，上揭作案機車是乙○○之前去偷來的，但我確實沒有搶甲○○這一件；本件是我在看守所的時候，警察到看守所拿了
    一堆案子給我認，因為我當時想要請求警察幫我打一通電話
    給家人，又以為反正多承認一條搶奪也會用連續犯一起判，
    所以才隨便承認這一件是我搶的，但實際上我沒有搶這一件
    ；而且我去搶奪路人時，都是和我弟弟乙○○兩個人一起去
    的，從來沒有一個人自己作案過等語。
五、經查：
    (一)本件證人即被害人甲○○於警詢、偵查中均證稱：搶奪其
      本人之歹徒係兩人同騎一部機車，有戴安全帽，其本人沒
      有看到歹徒長什麼樣子，也無法指認等語甚明（見偵查卷
      第9-10、39-40 頁）。而證人甲○○於本院審理中仍證稱
      ：案發當天我只看到搶匪的背影，兩個都是男的，他們騎
      機車從我後面過來，拉走我的皮包，當地是單行道，搶匪
      和我都是逆向，後來有路人幫我追，有一個路人說機車車
      牌號碼的尾數是6 ，當時也有錄影帶，機車號碼沒有辦法
      看到，只是有影像。搶匪搶了之後，騎一小段距離，在後
      座的那個男子有回頭看一下，但是因為兩個人都戴安全帽
      ，我無法指認，我現在完全沒有辦法指認。搶我的機車是
      什麼顏色我也不記得了，因為很緊張等語明確（見本院卷
      第85、86頁）。是依證人甲○○前揭證述之內容，自難以
      證明被告丙○○確有搶奪甲○○之犯行。
    (二)再者，證人乙○○於本院審理中證稱：95年12月18日晚上
      9 時15分許我人在哪裡我不記得了，沒有跟丙○○在一起
      ，也沒有去臺北縣永和市○○路268 巷口；FNY-786 號重
      型機車是我在中和偷的，偷的時間我忘記了，是在凌晨偷
      的，我和被告兩個人有騎這台機車去搶過別人，共兩次，
      時間忘記了，有一次地點在中和市○○路，第二次是在中
      和市○○路；我不知道本件被害人甲○○的皮包被搶的事
      情；我和被告都沒有單獨騎這台機車去搶等語（見本院卷
      第80-82 頁）；及證人林錫恩於本院審理中則證稱：我是
      永和分局偵查隊警員；96年度偵字第3391號卷第5-8 頁被
      告的調查筆錄是我詢問的，筆錄製作的地點在台北看守所
      的偵訊室。因為之前永和轄內發生一件搶奪案件，時間在
      清晨，地點在永和市○○路150 幾號，那件經被害人指訴
      及監視錄影帶發現是兩個人搶的，車號後三碼好像是767
      ，車型是銀色的豪邁，經過中和分局通報，他們後來有查
      到一件搶奪未遂，有目擊者打電話說有把車號抄下來，是
      LE7767，發生地點是在中和中山路口，該搶奪案發生後沒
      多久，永利路那件就發生了；所以我們懷疑永利路那件與
      上開案件有關，後來我們有查LE7767在當天晚上失竊，我
      們就去調閱失竊時的監視器畫面，發現竊盜的犯嫌與中和
      分局鎖定的丙○○跟乙○○兄弟相似，中和分局先查獲丙○○，並清查出丙○○有涉案，並知道他羈押在看守所，
      所以我才會去看守所對他製作筆錄。至於本件甲○○被搶
      的案件，不是我們的轄區，我也不清楚有沒有去調監視錄
      影器。我去詢問被告丙○○的時候，有把我們最近所發生
      的搶奪案件一起拿去做清查的動作，當時被告有承認這一
      件，他說這件是他一個人做的，說他是騎摩托車去搶的，
      車子是他去偷來的，搶完就丟掉了；但本件被害人是說兩
      個人搶她，被告卻說是他一個人搶的等語（見本院卷第82
      -84 頁），是依證人乙○○、林錫恩前揭證述之內容以觀
      ，顯然均不足補強被告上開自白之真實性。
    (三)又本院依職權調閱FNY-786 號重型機車車主陳基財在本院
      96年度訴字第731 號刑事案件中之警詢、偵查筆錄，發現
      證人陳基財在該案警詢、偵查中，證述其所有之FNY-786
      號重型機車係在95年12月25日失竊等語，此部分犯罪時間
      亦經前案審理後判決認定屬實（該案判決係認定係被告丙○○、乙○○共同竊盜），此有前開判決書及證人陳基財
      之警詢、偵訊筆錄各1 份附卷可按（見本院卷第94-117頁
      ），應堪認屬實在。是前開FNY-786 號重型機車既係於95
      年12月25日失竊，則本件起訴意旨認被告丙○○係於95年
      12月18日騎乘該機車行搶甲○○云云，顯難認與事實相符
      。
    (四)綜上所述，本件除被告丙○○於偵查中之單一自白外，別
      無任何補強證據可資補強被告前開自白之真實性；且依證
      人甲○○、乙○○、陳基財之前開證述，尚足認被告前揭
      自白之情節顯然與事實不符，自不得憑為認定被告有罪之
      證據。被告辯稱其本人在看守所中想拜託警員幫忙打電話
      給家人，所以才隨便承認一條搶奪罪，想說可以用連續犯
      判在一起等語，尚非顯違常情，應堪採信。
六、據上所陳，本件依調查所得證據並不足以證明被告確有本件
    搶奪甲○○之犯行，此外復查無其他積極證據足資證明被告
    有何公訴人所指犯行，揆諸首開說明，因不能證明被告犯罪
    ，自應為無罪之諭知。
據上論斷，應依刑事訴訟法第301條第1項，判決如主文。
本件經檢察官陳旻源到庭執行職務。
中　　華　　民　　國　　96　　年　　10　　月　　5 　　日
              刑事第十三庭審判長法　官  李麗珠
                                法  官  俞秀美
                                法  官  許映鈞
以上正本證明與原本無異
如不服本判決應於送達後10日內向本院提出上訴狀
                                書記官　范煥堂
中　　華　　民　　國　　96　　年　　10　　月　　5 　　日
